臺灣高等法院交通事件裁定　　　　　　 96年度交抗字第291號
　　抗　告　人
　　即受處分人　　甲○○
上列抗告人因違反道路交通管理處罰條例案件，不服臺灣新竹地
方法院，中華民國96年2月27日所為裁定（96年度交聲字第32號
），提起抗告，本院裁定如下：
    主  文
抗告駁回。
    理  由
一、原審裁定意旨略以：抗告人即受處分人甲○○所有之車號
    2H-9808號自用小客車於民國95年10月2日上午5時35分許，
    行經限速100公里之國道一號高速公路南下161.4公里處，經
    內政部警政署國道公路警察局第三警察隊員警莊富堯以雷射
    測速器瞄準鎖定，測得時速為123公里，超速23公里，超速
    已滿20公里以上未滿40公里，員警發現後追及后里收費站處
    攔停，以受處分人駕駛該部汽車有違反前揭道路交通管理處
    罰條例第33條第1項第1款規定之行為掣單舉發，經受處分人
    於95年10月17 日應到案日期後之95年10月26日向原處分機
    關提出申訴，原處分機關請舉發單位即內政部警政署國道公
    路警察局第三警察隊調查結果，仍認該部汽車確有前開違規
    行為，原處分機關乃依前揭道路交通管理處罰條例第33條第
    1項1款、第63條第1項（漏載第1款）及違反道路交通管理事
    件統一裁罰基準表之規定，於95年12月25日裁處受處分人4
    千5百元，並記違規點數1點。
二、抗告人抗告意旨以：本件行駛中並未發生因超速經攔檢等情
    ，係於台中縣后里收費站繳費後始被告知「超速」，且事後
    亦無確實之直接證據，如此之行政處分，如何讓人信服？又
    指：有關雷射測速槍或如所述不受週遭車輛干擾，惟其僅在
    測速之用，但並無法提供確切證明係何人超速，此與國道請
    查於裁定書第3頁第5行所述測速器上螢幕上有顯示測得的速
    度及距離等等陳述相符，亦即表示依所提出測速槍證明至多
    僅能表示曾測得車輛超速，但究係何人、何地超速均無法顯
    示，在未經攔檢情況下，事後據以作為本人超速之說詞令人
    難以苟同，國道警察或有將錯就錯張冠李戴之處；並以我國
    相關訴訟法律規定，關於舉證責任分配之規定，均係以何人
    主張則由何人舉證，如裁處單位認本人有違規行為，自應當
    場攔檢舉發或提出明確之證據如相片以達使人確信之程度，
    至於以國道警察（原處分人）之言詞證明本人違規行為，實
    無法讓人信服，請求撤銷本案之罰鍰及違規計點云云。
三、經查：
  (一)按汽車行駛於高速公路、快速公路或設站管制之道路，不遵
    使用限制、禁止、行車管制及管理事項之管制規則而有行車
    速度超過規定之最高速限或低於規定之最低速限行為者，處
    汽車駕駛人新臺幣（下同）3千元以上6千元以下罰鍰，並記
    違規點數1點，道路交通管理處罰條例第33條第1項第1款、第
    63條第1項第1款定有明文。另依違反道路交通管理事件統一
    裁罰基準及處理細則所訂之違反道路交通管理事件統一裁罰
    基準表，苟汽車駕駛人行駛高速公路行車速度超過規定之最
    高時速20公里以上未滿40公里者，在期限內到案聽候裁決者
    ，處3千5百元罰鍰，並記違規點數1點。
  (二)抗告人所有前開車號汽車有於前述時間，在限速100公里之
    國道一號高速公路南下161.4公里處，經員警以雷射測速器
    測得時速為123公里之違規事實，業據證人即開單告發受處
    分人之員警莊富堯於原審96年2月13日調查時，以具結擔保
    其陳述之真實性並在負擔偽證罪之心理處罰狀態下供稱：（
    問：本件違規是否你舉發？）是。（問：舉發情形？）我們
    都是採雷射測速器測速，是以機器裏面的紅色瞄準點瞄準違
    規車輛，全程不離開視線，等測速器測得數據，再依此數據
    來開單，本件違規事實是我們在南下161加400公里處避車彎
    內測速，瞄準後測到速度是123公里，之後開警示燈拿指揮
    棒攔查2H-9808號車輛，該車繼續往前開，所以我們立即尾
    隨，之後於后里收費站攔停，依法開單，當時是我持測速器
    測速，測速器上的螢幕上有顯示測得的速度及距離，我確定
    測得超速車輛是2H-9808號自用小客車，測速時紅色瞄準點
    不可以離開那部車輛，而且1次只能測得1部車輛，不受他車
    干擾，要瞄準大約3至5秒，攔停後抗告人有拒簽舉發單的情
    況，我們有告知違規事由等語在卷（見原審96年2月13日訊
    問筆錄第2-3頁）。按證人莊富堯警員乃為原處分機關所認
    定受處分人有前開違規行為之原證人，其並到庭在原審法官
    面前以言詞陳述本件訴訟上之待證事實－即抗告人有前開違
    規事實，原審藉由其上開證詞認定已得有抗告人確有上開違
    規行為之心證，且於本件卷存證據資料內並無任何積極證據
    足以證明證人莊富堯上開供述係屬虛偽，亦無有足以令人顯
    信其陳述為不可採之品性證據或前科證據存在，自不得僅以
    證人莊富堯為本件開單告發抗告人之員警而全盤抹煞其在訴
    訟上所具有之原證人資格。
  (三)按行為人有上揭條例之情形者，應填製舉發違反道路交通管
    理事件通知單，並於被通知人欄予以勾記，其通知聯依下列
    規定辦理：一、…拒絕簽章者，仍應將通知聯交付該駕駛人
    或行為人收受，並記明其事由及交付之時間；拒絕收受者，
    應告知其應到案時間及處所，並記明其事由與告知事項，視
    為已收受…，95年6月30日交通部交路字第0950085037號令
    、內政部臺內警字第0950870864號令會銜修正發布，同年7
    月1日施行之違反道路交通管理事件統一裁罰基準及處理細
    則第11條第1項第1款定有明文。查舉發警員莊富堯於攔停後
    雖有告知違規事由，惟於抗告人表示拒絕收受舉發單後，並
    未依上開修正後規定告知抗告人應到案時間及處所，並在舉
    發單上記明其事由與告知事項，此情已據其到庭結證：那時
    應該有交付違規單，若未交付也會郵寄，本件是事後郵寄的
    ，告知方面是現在修改規定，現在規定拒簽收當場告知時間
    、日期、處所，以前是拒簽收，我們會以郵寄方式通知違規
    人，不需要當場告知，本件當場並沒有告知應到案時間地點
    ，是後來郵寄等語在卷（見原審96年2月13日訊問筆錄第3-4
    頁），並有舉發單在卷足參。查本件違規時間係95年10月2
    日，已在前揭違反道路交通管理事件統一裁罰基準及處理細
    則第11條第1項第1款規定修正施行之後，抗告人既拒絕簽收
    舉發單，舉發員警自應告知其應到案時間及處所，並記明其
    事由與告知事項，惟莊富堯警員疏未依甫修正施行之規定為
    之，自難認已合法送達舉發單，而認抗告人有故意不依限到
    案情事。
 (四)又抗告人為前述違規行為時，道路交通管理處罰條例第七條
   之二第一項第六款明定：「汽（機）車駕駛人之違規行為經
   以科學儀器取得證據資料者，當場不能或不宜攔截製單舉發
   者，得對汽（機）車所有人逕行舉發處罰。」本件係以雷射
   測速槍檢測設備之科學儀器取得抗告人違規之證據資料，且
   依當時情形為高速公路高速行駛中，為維持車流順暢，確有
   不宜當場攔停舉發之情形，揆諸前開規定，本件至車行至台
   中縣后里收費站時始逕行舉發，自無違誤不當可言。
 (五)再者
   (1)交通警員掣單舉發違反道路交通管理處罰條例所列之違規
     事實，本質上為行政處分，行政處分一旦有效成立，有以
     公定力規定法律秩序之效力（最高行政法院91年判字第270
     號判決參照），該行政處分當可被推定為真正，其據以依
     法處分之事實認定亦為正確無誤，是以立法者賦予行政機
     關制定違反道路交通事件統一裁罰基準及處理細則，使執
     勤警員得當機處分，以維交通秩序、安全之行政目的。是
     抗告人主張不應以警員之告發行為，即認定其開車超速之
     事實，即難謂可採。
   (2)若謂公務員一切行政行為均需預留證據以證其實，則國家
     行政勢必窒礙難行，據此，刑事訴訟法就犯罪證據有關之
     規定中，與屬行政秩序罰之交通違規裁罰本旨不合之部分
     ，自不在準用之列。若無證據足資證明執勤員警之舉發有
     誤或有捏造事實違法取締之情事，則執勤警員本其維護交
     通秩序、安全職責所為之舉發，自應受到合法、正確之推
     定。抗告人並未提出該名執勤員警之舉發有誤或有捏造事
     實違法取締之證據供本院調查，自應推定該員警攔停告發
     之行為係合法且正確。
  (3) 國道公路警察局第一警察隊所使用之雷射槍，係針對單一
     車輛測速，當時確定為2Ｈ-9808號車超速無誤，而目前本
     國經濟部標準檢驗局尚未有檢定雷射槍之規範，惟該儀器
     係國外先進科學儀器，本國在尚未有檢定規範之前，適用
     國際檢驗標準（國外需經過檢定合格始得出廠），且該檢
     驗合格文件譯本業經本國法院公證，附此指明。，是本件
     執勤警員所使用之雷射槍測速器之準確度，應係值得信賴
     ，而無不得為舉發檢測儀器之理。抗告人要求國道公路警
     察局提出相關檢驗測試通過之證明文件，殊非有據，尚無
     足取。
 (六)綜上所述，抗告人確有在前揭時地行駛高速公路行車速度超
   過規定之最高時速20公里以上未滿40公里之違規行為，惟如
   前述，本件並未合法送達舉發單，難認抗告人有故意不依限
   到案情形，從而原處分機關認抗告人逾應到案期限30日內，
   而依前揭道路交通管理處罰條例第33條第1項第1款及違反道
   路交通管理事件統一裁罰基準表之規定，從重裁處抗告人4千
   5 百元之罰鍰，即難認為允洽；本件受抗告人主張未超速之
   異議雖無理由，惟抗告人既有不當，既由原審將原處分撤銷
   ，仍以抗告人有違反道路交通管理處罰條例第33條第1項第1
   款規定之行為，依該條及違反道路交通管理事件統一裁罰基
   準表之規定，從輕裁處抗告人罰鍰新臺幣3千5百元，併予記
   抗告人違規點數1點，其認事用法，於法並無不合，採證亦與
   論理法則及經驗法則，核無背悖。則抗告人空言指摘原裁定
   不當，非有理由，應予駁回。
三、據上論結，應依道路交通案件處理辦法第26條，刑事訴訟
    法第412條，裁定如主文。
中　　華　　民　　國　　96　　年　　4 　　月　30　　日
                  交通法庭審判長法　官  吳  昭  瑩
　　　　　　　　　　　　　　　　法  官  蘇  隆  惠
                                法  官  李  釱  任
以上正本證明與原本無異。
不得再抗告。
                                書記官  游  桂  
中　　華　　民　　國　　96　　年　　4 　　月　30　　日
